【裁判字號】    99,監宣,359
【裁判日期】    991209
【裁判案由】    聲請監護宣告等
【裁判全文】
臺灣高雄地方法院民事裁定             99年度監宣字第359號
聲  請  人  包劉紅香
上列聲請人聲請監護宣告等事件，本院裁定如下：
    主    文
宣告冷遠芳（女、民國○○年○ 月○○日生、身分證統一編號：Ｚ000
000000號）為受輔助宣告之人。
選定包劉紅香（女、民國○○年○ 月○○日生、身分證統一編號：Ｚ0
00000000號）為受輔助宣告人冷遠芳之輔助人。
聲請費用新臺幣壹仟元由受輔助宣告之人冷遠芳負擔。
    理    由
一、本件聲請意旨略以：冷遠芳為聲請人包劉紅香之同母異父之
    妹妹，冷遠芳自國中起，即罹患有分裂性情感性疾病，雖延
    醫診治但不見起色，近日已達不能為意思表示或受意思表示
    ，或不能辨識其意思表示之效果，已達受監護宣告之程度，
    聲請人爰依法聲請本院准予對冷遠芳為監護宣告等語。
二、按「法院對於監護之聲請，認為未達第1 項之程度者，得依
    第15條之1 第1 項規定，為輔助之宣告」。次按「對於因精
    神障礙或其他心智缺陷，致其為意思表示或受意思表示，或
    辨識其意思表示效果之能力，顯有不足者，法院得因本人、
    配偶、四親等內之親屬、最近一年有同居事實之其他親屬、
    檢察官、主管機關或社會福利機構之聲請，為輔助之宣告。
    」，民法第14條第3 項、第15條之1 第1 項分別定有明文。
    再按「第597 條至第604 條、第605 條第2 項及第606 條至
    第618 條之規定，於輔助宣告聲請事件準用之。」，民事訴
    訟法第624 條之1 第3 項定有明文。末按「法院應於鑑定人
    前訊問應受監護宣告之人。但有礙難訊問之情形或恐有害其
    健康者，不在此限。」、「監護之宣告，非就應受監護宣告
    之人之精神或心智狀況訊問鑑定人後，不得為之。」、「受
    輔助宣告之人，應置輔助人。輔助人及有關輔助之職務，輔
    助人及有關輔助之職務，準用1095條、第1096條、第1098條
    第2 項、第1100條、第1102條、第1103條第2 項、第1104條
    、第1106條、第1106條之1 、第1109條、第1111條至第1111
    條之2 、第1112條之1 及第1112條之2 之規定。」，民事訴
    訟法第602 條第1 項、第603 條、民法第1113條之1 亦分別
    定有明文。
三、聲請人主張之上開事實，業據其提出高雄榮民總醫院診斷證
    明書2 份、中華民國身心障礙手冊、中華民國國民身分證各
    1 份及戶籍謄本4 份等件為證，並經本院至高雄榮民總醫院
    對冷遠芳進行鑑定程序，在鑑定人潘志泉醫師面前訊問冷遠
    芳之結果，其對法官所問簡單問題，尚能回答，亦可指認親
    人，惟經鑑定人潘志泉醫師鑑定後認為：「病患( 即冷遠芳
    )14 歲就發病，住院超過20次，患分裂情感性精神病即情感
    性精神分裂症，病患現在經治療後穩定，發病時會胡言亂語
    會脫衣服，大小便也不會處理，會有一些混亂行為，發病時
    會亂花錢，判斷力會受損，日常簡單購物生活比較沒有問題
    ，但是大筆款項就需要家人協助，相當於輔助宣告」等語（
    見本院99年11月9 日鑑定筆錄）；另據精神鑑定報告書亦載
    ：「鑑定結果：根據上述評估結果，冷員( 即冷遠芳) 為一
    情感性精神分裂症患者，目前在服藥治療下精神症狀上尚可
    勉強維持在穩定狀態，但若發病時在處理財物、健康照顧、
    獨立生活( 包含職業能力) 、社會性( 包含婚姻與避孕能力
    ) 等能力均明顯下降，致其為意思表示或受意思表示，或辨
    識其意思表示效果之能力顯有不足，故建議予以輔助宣告，
    以保護冷員之身體健康及經濟安全。」等語，此有行政院國
    軍退除役官兵輔導委員會高雄榮民總醫院99年12月6 日高總
    精字第0990019472號函暨檢附精神狀況鑑定書乙份在卷可憑
    ，是依上揭鑑定結果，冷遠芳之心智狀況已達其為意思表示
    或受意思表示，或辨識其意思表示效果之能力顯有不足之程
    度，爰依職權宣告冷遠芳為受輔助宣告之人。
四、次查，聲請人為受輔助宣告人冷遠芳同母異父之姐姐，有戶
    籍謄本3 份在卷可參，其等間關係密切，且聲請人有意願擔
    任受輔助宣告人輔助人。本院審酌，聲請人為受輔助宣告人
    之姐姐，為親密之親屬，應能對本件受輔助宣告人之財產處
    分善盡監督義務，本院認為由聲請人擔任冷遠芳之輔助人，
    最能符合本件受輔助宣告之人之最佳利益，爰選定聲請人為
    本件受輔助宣告之人之輔助人。
五、又法院為輔助宣告時，受輔助宣告之人對其財產仍具處分權
    能，輔助人僅於民法第15條之2 第1 項等事件對於輔助宣告
    之人之行為具有同意與否之權限，從而本件輔助人無須開具
    財產清冊陳報法院，附此敘明。
六、依民事訴訟法第608 條第1 項，裁定如主文。
中    華    民    國    99    年    12    月    9     日
                   家事法庭     法  官  郭佳瑛
正本係照原本作成。
如不服本裁定關於選定輔助人部分，應於送達後10日內向本院提
出抗告狀，並繳納抗告費新臺幣1 千元；其餘關於輔助宣告之部
分，不得抗告。
中    華    民    國    99    年    12    月    9     日
                                書記官  曾小玲

司法院資訊處製作；財團法人民間司法改革基金會備份。
